臺灣桃園地方法院刑事判決
111年度簡上字第226號
上  訴  人  
即  被  告  陳銘恩



選任辯護人  胡世光律師（法扶律師）
            徐豪鍵律師（法扶律師，嗣解除委任）     
上列上訴人即被告因恐嚇取財案件，不服本院於民國111年3月22
日所為111年度審簡字第200號第一審刑事簡易判決（起訴書案號
：110年度偵字第33504號），提起上訴，另經檢察官移送併辦（
併辦案號：111年度偵字第15933號），本院管轄之第二審合議庭
判決如下︰
    主  文
原判決撤銷。
陳銘恩幫助犯恐嚇得利罪，處有期徒刑伍月，如易科罰金，以新
臺幣壹仟元折算壹日。
未扣案之犯罪所得「小豬出任務」應用程式貨幣肆仟元沒收，於
全部或一部不能沒收或不宜執行沒收時，追徵其價額。
    事  實
一、陳銘恩於民國110年6月間，見「小豬出任務」應用程式（下
    稱本案應用程式）上，有真實姓名、年籍均不詳之成年男子
    （下稱某甲），徵求他人代為收受註冊數位資產平台業者樂
    點股份有限公司（下稱樂點公司）會員帳號之簡訊認證碼，
    且允諾每代收1筆簡訊認證碼，將給予本案應用程式貨幣（
    俗稱小豬幣，以下簡稱小豬幣）2,000元（價值約為新臺幣2
    0元，以下若未指明幣別，均指新臺幣）作為報酬，詎陳銘
    恩明知現代社會往來交易中，常以行動電話收受簡訊驗證碼
    之方式，以認證各種網際網路平台、應用程式等會員帳號使
    用者之身分，亦預見若有人以有對價之方式，徵求他人提供
    行動電話門號並代為收受註冊會員帳號之簡訊驗證碼，該徵
    求者可能係要以他人名義註冊某網際網路平台、應用程式會
    員帳號，進而以該註冊會員帳號從事如恐嚇得利及詐欺得利
    等不法犯罪，以隱藏真實身分、躲避追緝，竟貪圖前開不法
    報酬，仍基於上開恐嚇得利、詐欺得利等結果縱使發生，亦
    不違反其本意之幫助他人恐嚇得利、詐欺得利之不確定故意
    ，於110年6月20日某時，在臺灣地區不詳地點，接續將其親
    友黃毓麟所持用之0000000000號（下稱本案A門號）及其配
    偶謝昀燕（所涉幫助詐欺罪嫌，另經檢察官為不起訴處分確
    定）所申辦、供陳銘恩使用之0000000000號（下稱本案B門
    號）等行動電話門號告知某甲，供某甲向樂點公司註冊會員
    帳號，嗣於某甲以前開二門號註冊樂點公司會員帳號後，復
    旋將委由不知情之黃毓麟以本案A門號所收受並轉告之驗證
    碼，及其所持用之本案B門號所收受之驗證碼，均告知某甲
    以通過註冊樂點公司帳號之身分認證，某甲遂分別於110年6
    月20日晚間9時43分許，以本案A門號完成樂點公司會員編號
    NZ0000000000號帳號（下稱本案A帳號）之註冊程序，復於1
    10年6月20日晚間10時10分許，以本案B門號完成樂點公司會
    員編號RZ0000000000號帳號（下稱本案B帳號）之註冊程序
    ，陳銘恩則獲得某甲所給予共計4,000元之小豬幣。某甲完
    成前開帳號之註冊後，即分別為下列行為：
　㈠某甲意圖為自己不法之所有，基於恐嚇得利之犯意，於110年
    7月2日下午3時30分許前某時，以通訊軟體LINE暱稱「李萱
    」帳號聯繫薛○瑞（真實姓名、年籍詳卷），邀約進行視訊
    裸聊，待薛○瑞先傳送其生殖器照片，後果真暴露身體進行
    視訊通話後，某甲即以：已經側錄薛○瑞前開裸露視訊影片
    ，必須配合購買GASH點數，否則將散布前開側錄影片等語，
    恫嚇薛○瑞，使薛○瑞因而畏懼，遂依某甲之指示，於110年7
    月2日下午4時13分許，購買1,000元之GASH點數，復將該點
    數之序號、密碼告知某甲，某甲再以本案A帳號儲值前開價
    值1,000元之GASH點數而獲致不法利益。
　㈡某甲意圖為自己不法之所有，基於詐欺得利之犯意，於110年
    7月25日下午1時許，化名「Awei」、「阿偉」經由通訊軟體
    「探探」結識劉思吟，佯以付費見面為由，要求支付保證金
    ，致劉思吟陷於錯誤，乃依指示於110年7月25日晚間，購買
    5,000元、5,000元、5,000元共計1萬5,000元之GASH點數，
    復將該點數之序號、密碼告知某甲，某甲再以本案B帳號儲
    值前開價值1萬5,000元之GASH點數而獲有不法利益。
二、案經薛○瑞訴由臺南市政府警察局第五分局轉由新北市政府
    警察局三峽分局報告；劉思吟訴由桃園市政府警察局大園分
    局轉由新北市政府警察局報告臺灣桃園地方檢察署檢察官偵
    查起訴。
　  理  由
壹、程序部分 
　　按除法律另有規定外，實施刑事訴訟程序之公務員因違背法
    定程序取得之證據，其有無證據能力之認定，應審酌人權保
    障及公共利益之均衡維護；又被告以外之人於審判外之陳述
    ，雖不符合同法第159條之1至第159條之4之規定，但經當事
    人於審判程序同意作為證據，法院審酌該言詞陳述或書面陳
    述作成時之情況，認為適當者，亦得為證據；當事人、代理
    人或辯護人於法院調查證據時，知有第159條第1項不得為證
    據之情形，而未於言詞辯論終結前聲明異議者，視為有前項
    之同意，刑事訴訟法第158條之4、第159條之5分別定有明文
    。本判決下列所引用之各項供述證據，被告陳銘恩與其原先
    委任之辯護人均同意各該證據之證據能力（見本院簡上字卷
    第47頁），且當事人與辯護人均未於本院言詞辯論終結前聲
    明異議（見本院簡上字卷第90至105頁），本院審酌此等證
    據資料取得及製作時之情況，尚無違法不當及證明力明顯過
    低之瑕疵，以之作為證據應屬適當；另本判決後述所引之各
    項非供述證據，無證據證明係實施刑事訴訟程序之公務員以
    不法方式所取得，且亦無證據證明係非真實，復均與本件待
    證事實具有關聯性，是依刑事訴訟法第158條之4之反面解釋
    ，當有證據能力；又前開供述與非供述證據復經本院於審理
    期日中合法調查，自均得為本案證據使用。
貳、實體部分
一、認定犯罪事實所憑之證據與理由：
　　訊據被告固坦承有於上記時間將本案A門號、本案B門號告知
    某甲，供其註冊樂點公司會員帳號，且有為某甲代為收受簡
    訊驗證碼再轉告某甲，使某甲完成本案A帳號、本案B帳號之
    註冊程序，且每筆門號有收取2,000元小豬幣等事實，惟矢
    口否認有何幫助恐嚇得利、詐欺得利犯行，辯稱：伊只是在
    本案應用程式接任務，賺取些微小豬幣，伊不認識某甲，不
    知道某甲註冊帳號後會從事犯罪云云。辯護人則為被告辯稱
    ：本案A門號、本案B門號之名義人分別為被告表弟黃毓麟及
    配偶謝昀燕，而被告提供、收取簡訊驗證碼所能取得之獲利
    僅有2,000元小豬幣，換算新臺幣也僅20元，是被告應無可
    能僅為些微獲利而故意使自己之親人遭受牽連，另被告經警
    通知涉及刑事案件後，也有質問某甲，何以從事不法犯罪，
    足證被告無法預見其所為會幫助某甲從事恐嚇得利、詐欺得
    利等犯罪，而無幫助故意可言。惟查：
  ㈠被告有於上記時間將本案A門號、本案B門號告知某甲，供其
    註冊樂點公司會員帳號，且有為某甲代為收受簡訊驗證碼再
    轉告某甲，使某甲完成本案A帳號、本案B帳號之註冊程序，
    並收取某甲給予之4,000元小豬幣等事實，業據被告供認在
    卷（見本院簡上字卷第48至54頁、101至105頁），核與證人
    即黃毓麟於警詢時（見偵字第33504號卷第17至19頁）、證
    人謝昀燕於警詢時、偵查中之證述（見偵字第8738號卷第7
    至9頁、第89、90頁）均相符，並有樂點公司回覆本案A帳號
    資料（見偵字第33504號卷第35、36頁）、通聯調閱查詢單〈
    本案A門號〉（見偵字第33504號卷第37至39頁）、通聯調閱
    查詢單〈本案B門號〉（見偵字第8738號卷第39至41頁）、樂
    點公司回覆本案B帳號資料（見偵字第8738號卷第43至49頁
    ）、被告偵查中提出與某甲之對話紀錄結圖（見偵字第8738
    號卷第93至101頁）等件在卷可稽，此部分事實，首堪認定
    。
　㈡告訴人薛○瑞有遭某甲以上揭事實欄一、㈠所示方式遂行恐嚇
    得利行為，以及告訴人劉思吟有遭某甲以上揭事實欄一、㈡
    所示方式遂行詐欺得利行為等事實，業據證人即薛○瑞於警
    詢時（見偵字第33504號卷第23至27頁）、證人劉思吟於警
    詢時（見偵字第8738號第27至31頁）指訴明確，並有臺南市
    政府警察局第五分局和緯派出所110年7月2日受理案件證明
    單、受理各類案件紀錄表（見偵字第33504號卷第29、31頁
    ）、內政部警政署反詐騙諮詢專線紀錄表（見偵字第33504
    號卷第33、34頁）、樂點公司回覆本案A帳號資料（見偵字
    第33504號卷第35、36頁）、統一超商GASH點數交易序號資
    料（見偵字第33504號卷第41頁）、證人薛○瑞提出之通訊軟
    體對話紀錄截圖（見偵字第33504號卷第43至49頁）、樂點
    公司回覆本案B帳號資料（見偵字第8738號卷第43至49頁）
    、內政部警政署反詐騙諮詢專線紀錄表（見偵字第8738號卷
    第53、54頁）、OK-MART、萊爾富、全家、統一超商GASH點
    數交易序號資料（見偵字第8738號卷第55至67頁）等件附卷
    可憑，且為被告所不爭執（見本院簡上字卷第48頁），此部
    分事實，亦可認定。
　㈢被告主觀上具有幫助恐嚇得利、詐欺得利之不確定故意：
　⒈我國電信業者對於申辦行動電話門號使用並無特殊資格及使
    用目的之限制，故凡有使用行動電話門號之需要者，均可自
    行前往業者門市或特約經銷處申辦使用，一般而言，並無借
    用以他人名義所申辦之行動電話門號之必要，且行動電話門
    號為個人對外聯絡、通訊、認證之重要工具，具有相當專屬
    性，一般人均有妥善保管、防止他人擅自使用自己名義申辦
    之行動電話門號之基本認識，縱遇特殊事由偶有將行動電話
    門號交付、提供他人使用之需，為免涉及不法或須為他人代
    繳電信費用，通常僅提供熟識而具有信賴基礎之親友使用，
    或必然深入瞭解其用途後，再行提供使用。又伴隨網際網路
    普及，應運而生之網際網路服務業者或應用程式業者為保障
    其會員之使用者個人權利、提昇服務品質，均會對申請註冊
    者進行一定身分驗證，以確認用戶之真實性，減少垃圾註冊
    ，並提高用戶帳號安全性，且常以行動電話收受簡訊驗證碼
    之方式為之，已蔚為社會現況。再近年來不法份子利用他人
    申設之行動電話門號作為人頭電話並從事犯罪案件層出不窮
    、常有所聞，業廣為平面或電子媒體、政府機構多方宣導並
    提醒民眾勿因一時失慮而誤蹈法網，輕易交付自己名義申辦
    之行動電話門號供他人使用，反成為協助他人犯罪之工具。
    是以，倘有人以有對價之方式，刻意徵求他人提供行動電話
    門號並代為收受註冊會員帳號之簡訊驗證碼，該徵求者可能
    係要以他人名義註冊某網際網路平台、應用程式會員帳號，
    進而以該註冊會員帳號從事如恐嚇得利及詐欺得利等不法犯
    罪，此為具有日常生活經驗且智識正常之人皆能有所認知。
    查被告供稱其最高學歷為高中肄業、曾從事水泥工等情（見
    本院簡上字卷第49頁），可知被告具有一定教育程度與社會
    歷練，而非長久隔離社會之人；佐以被告不僅能下載使用本
    案應用程式，且也會依本案應用程式設計之機制，接下他人
    於該程式所徵求之「任務」以賺取小豬幣，此為被告所自承
    （見本院簡上字卷第49頁），可認被告對於手機應用程式之
    使用，絕非陌生；再參被告也稱：伊申辦手機業者蘋果公司
    或通訊軟體Line之會員帳號，也會要求收簡訊驗證碼，簡訊
    驗證碼就是要來辦會員等語（見本院簡上字卷第52頁），是
    被告對於簡訊驗證碼係確認申辦會員帳號者之真實性常使用
    之措施乙情也有清楚認識，則以被告上開智識程度與社會經
    驗，對於上情當無法推諉不知。
　⒉被告於本院時供稱：伊知道某甲是要聲請會員帳號，當時為
    某甲代收簡訊驗證碼總共4次，時間點差不多。某甲沒有說
    為什麼要伊提供門號、代收簡訊驗證碼，伊也沒有問。伊每
    提供1個門號、代收1次簡訊驗證碼，可以獲得2,000元小豬
    幣等語（見本院簡上字卷第50至52頁、第102頁），可知某
    甲為註冊樂點公司會員帳號，係利用本案應用程式，以提供
    對價方式，於網路上向不特定人徵求行動電話門號並代收簡
    訊驗證碼。若某甲係基於正當目的註冊樂點公司會員帳號，
    大可使用自己行動電話門號為之，何必藉由他人行動電話申
    請註冊，所提交易已屬可疑；再者，某甲不僅係提供對價向
    網路上不特定人徵求行動電話門號，更於短時間即徵求至少
    4組門號以註冊4個樂點公司會員帳號，試問基於正常使用目
    的而有樂點公司會員帳號需求者，豈會於短時間內不惜提供
    對價而大量註冊樂點公司會員帳號，更證某甲所提交易明顯
    異常，一般人對此理應察覺有詭，被告又豈會對於上開可疑
    、異常之處視而不見、置若罔聞，實則，被告已然預見某甲
    所提交易不符常情，有可能係不法分子以徵求他人行動電話
    門號、代收簡訊驗證碼方式，完成樂點公司人頭帳號之註冊
    ，進而遂行後續犯罪等情，此從被告供認：伊所提供及代收
    簡訊驗證碼的4個行動電話門號，除伊自己支配使用之本案B
    門號外，另外有證人黃毓麟及其胞妹之門號，並請證人黃毓
    麟及伊胞妹代為收取簡訊驗證碼，且係以欺騙其等係伊自己
    要使用之方式為之，伊若說是別人要辦的，黃毓麟及伊胞妹
    就不會同意了等語（見本院簡上字卷第51、54、102頁），
    不僅可知被告明知不得隨意提供行動電話門號予他人使用，
    以被告竟刻意訛騙證人黃毓麟及其胞妹之行為以觀，更足證
    被告已預見某甲可能係不法分子欲註冊人頭帳號、遂行犯罪
    ，否則被告大可如實相告其僅係為賺取小豬幣而進行本案應
    用程式之任務，又何必以欺瞞方式為之。
　⒊按刑法之間接故意（或稱不確定故意、未必故意），依刑法
    第13條第2項規定，係指行為人對於構成犯罪之事實，預見
    其發生而其發生並不違背其本意者而言。亦即行為人主觀上
    對於客觀事實之「可能發生」有所認識，而仍容任其發生，
    即屬之。具體以言，倘行為人知悉其行為可能導致或助長某
    項侵害他人法益之客觀事實發生的風險，且有自由意志可以
    決定、支配不為該導致或助長侵害法益風險之行為，雖主觀
    上無使該侵害法益結果實現之確定意欲，惟仍基於倘實現該
    犯罪結果亦在其意料中或主觀可容許範圍之意思（即「意欲
    之外，意料之中」），而放棄對於該風險行為之支配，即為
    間接（不確定）故意。而幫助犯之成立，以行為人主觀上認
    識被幫助者，正欲從事犯罪或係正在從事犯罪，且該犯罪有
    既遂可能，而其行為足以幫助他人實現構成要件者，即具有
    幫助故意，並不以行為人確知被幫助者係犯何罪名為必要（
    最高法院111年度台上字第175號判決意旨參照）。被告具有
    一定智識程度與社會經驗，對於有人以有對價之方式，刻意
    徵求他人提供行動電話門號並代為收受註冊會員帳號之簡訊
    驗證碼，該徵求者可能係要以他人名義註冊某網際網路平台
    、應用程式會員帳號，進而以該註冊會員帳號從事如恐嚇得
    利及詐欺得利等不法犯罪等情既能有所知悉，且也確實預見
    某甲有可能係不法分子以徵求他人行動電話門號、代收簡訊
    驗證碼方式，完成樂點公司人頭帳號之註冊，進而遂行後續
    犯罪，參以被告自承：伊不知道某甲之真實身分、沒有問某
    甲為什麼要以他人行動電話門號註冊會員帳號、也沒有辦法
    確保某甲以其提供之行動電話門號註冊帳號後，不會從事犯
    罪，伊當時就是為了2,000元小豬幣，沒有想那麼多，還是
    為本案行為等語（見本院簡上字卷第第53、54頁、第101頁
    、102頁），堪認被告對於真實身分不明之某甲所提上開交
    易，雖認可能係不法分子徵求他人行動電話門號註冊樂點公
    司人頭帳號，以遂行後續犯罪，也可能不是，但為了每筆門
    號2,000元小豬幣之利益，對此不甚在意，故不多加過問某
    甲徵求帳戶原因，也未為任何防免措施，猶提供本案A門號
    、本案B門號並轉告前開門號所收受之簡訊驗證碼，供某甲
    完成本案A帳號、本案B帳號之註冊程序，以被告上開僅為自
    身利益而不甚在意某甲是否真要從事如恐嚇得利、詐欺得利
    犯罪而容任其發生之主觀心態，當已足認被告具有幫助恐嚇
    得利、詐欺得利之不確定故意甚明。
　㈣被告、辯護人之辯詞不足採信之說明：
　⒈被告雖辯稱沒有幫助恐嚇得利、詐欺得利之犯意云云。然被
    告對於為何要為網路上真實身分不明、大量徵求行動電話門
    號之某甲代收驗證碼，甚且不惜欺瞞親友也要為之等節，均
    無法提出合理說明，僅泛稱沒有想那麼多、不知道某甲會從
    事犯罪云云，自難僅憑被告上開空言遽信其辯詞，且被告於
    本案一審準備程序時早已自白犯罪（見本院審易字卷第37頁
    ），卻於提起上訴後任意翻異其詞，所辯更不足採。
　⒉辯護人雖為被告辯稱：被告可得利益甚微，不可能因些微利
    益而故意牽連親屬，且被告事後也有質問某甲，可證被告應
    無幫助恐嚇得利、詐欺得利之犯意云云。然本院係認定被告
    基於不確定之故意為本案客觀行為，即被告雖預見結果之發
    生，卻不在意而有所容任，而非其明知且有意結果發生，是
    被告縱使預見某甲可能係不法分子要註冊人頭帳號以進行後
    續犯罪，但亦有可能非是，又在眼前可賺取一定利益之誘惑
    下，乃抱持者姑且一試之想法，而不審慎考慮其自身或證人
    黃毓麟、謝昀燕之後可能所受之不利益，並在坐實某甲確為
    不法分子藉此方式遂行犯罪後，始加以質問某甲，此均合於
    本院所認定之不確定故意乙情，自無從以辯護人所指上情，
    遽謂被告即無幫助恐嚇得利、詐欺得利之不確定故意，是辯
    護人上開辯詞，尚非採信。
　㈤綜上所述，本案事證明確，被告犯行堪予認定，應依法論科
    。
二、論罪科刑及撤銷改判理由：
  ㈠罪名：
　⒈按刑法第339條第1、2項分別規定詐欺取財罪及詐欺得利罪，
    前者之行為客體係指現實財物，後者則指取得債權、免除債
    務、延期履行債務或提供勞務等財物以外之財產上不法抽象
    利益（最高法院86年度台上字第3534號判決意旨參照）。查
    告訴人薛○瑞、劉思吟均係購買GASH點數，復將所購買點數
    之序號、密碼告知某甲供其儲值點數，可知某甲本案並非獲
    得有形之財物，而係儲值GASH點數後能使用樂點公司所提供
    服務之利益，自屬刑法第339條第2項所稱財物以外之財產上
    不法利益。　　
　⒉再按刑法第346條第1項之恐嚇取財罪，與同法第339條第1項
    之詐欺取財罪，二者之區別，在於前者係施用使人心生畏怖
    之恐嚇手段，致被害人心生畏懼，明知不應交付財物而交付
    ，後者則係施用詐術手段，使人陷於錯誤，誤信為應交付財
    物而交付。惟上開之恐嚇手段，常以虛假之事實為內容，故
    有時亦不免含有詐欺之性質，倘含有詐欺性之恐嚇取財行為
    ，足使人心生畏懼時，自應僅論以高度之恐嚇取財罪，殊無
    再適用詐欺取財罪之餘地（最高法院84年度台上字第1993號
    判決意旨參照）。查告訴人薛○瑞於警詢時供稱：對方說如
    果不依指示購買點數，就要散布伊的裸聊視訊影片，才會購
    買等語（見偵字第33504號卷第25頁），可知告訴人薛○瑞係
    因畏懼其私密影片遭散布，才配合購買GASH點數予某甲，縱
    使某甲可能並無錄下所謂裸聊視訊影片而兼以欺罔手段為之
    ，然依前開實務見解，也僅論以高度之恐嚇得利罪，毋庸再
    論及詐欺得利罪。
　⒊又按刑法上之幫助犯，係對於犯罪與正犯有共同之認識，而
    以幫助之意思，對於正犯資以助力，而未參與實施犯罪之行
    為者而言。而刑法關於正犯、幫助犯之區別，係以其主觀之
    犯意及客觀之犯行為標準，凡以自己犯罪之意思而參與犯罪
    ，無論其所參與者是否犯罪構成要件之行為，皆為正犯，其
    以幫助他人犯罪之意思而參與犯罪，其所參與者，苟係犯罪
    構成要件之行為，亦為正犯。如以幫助他人犯罪之意思而參
    與罪，其所參與者又為犯罪構成要件以外之行為，則為幫助
    犯。被告基於幫助恐嚇得利、詐欺得利之不確定故意，提供
    本案A門號、本案B門號予某甲，並代收、轉告簡訊認證碼，
    供某甲完成本案A帳號、本案B帳號之註冊程序，進而對告訴
    人薛○瑞實行恐嚇得利行為及對告訴人劉思吟實行詐欺得利
    行為，再分別以本案A帳號、本案B帳號儲值告訴人薛○瑞、
    劉思吟所購買之GASH點數，可知被告僅係參與恐嚇得利、詐
    欺得利等犯罪之構成要件以外之行為，且無證據證明被告係
    以正犯之犯意參與，應認其所為係幫助犯，而非正犯之行為
    。
　⒋是核被告就犯罪事實一、㈠所為，係犯刑法第30條第1項前段
    、第346條第2項之幫助恐嚇得利罪；就被告就犯罪事實一、
    ㈡所為，則係犯刑法第30條第1項前段、第339條第2項之幫助
    詐欺得利罪。
　⒌按基於刑事訴訟法第268條所定不告不理原則，法院不得就未
    經起訴之犯罪審判；否則，固有同法第379條第12款後段，
    未受請求之事項予以判決之當然違背法令。然，法院審判之
    對象係檢察官起訴之犯罪事實，至檢察官以何項罪名提起公
    訴，對法院並無拘束力；此所以刑事訴訟法第300條明定，
    科刑或免刑之判決，法院得就起訴之犯罪事實，變更檢察官
    所引應適用法條，庶維訴訟經濟原則。是法院於不妨害事實
    同一之範圍內，本得自由認定事實，適用法律。至事實同一
    與否，並非指其罪名或犯罪構成要件同一，亦非謂全部事實
    均須一致，而應以檢察官起訴請求確定具有侵害性之基本社
    會事實是否同一，並以犯罪構成要件有無罪質上之共通性為
    具體判斷之標準。而刑法第346條第1項之恐嚇取財罪，係以
    恐嚇被害人使其心生畏怖而交付財物為要件；而刑法第305
    條之恐嚇危害安全罪，係指單純以將來加害生命、身體、自
    由、名譽、財產之事，恐嚇他人致生危害於安全者而言。此
    二罪名之區別，在於有無使被害人不應交付財物而交付；至
    於行為人係以恐嚇方法，使被害人心生畏懼之本質上，則無
    不同。是此二項罪名之罪質及具侵害性之基本社會事實，應
    可認為有同一性。（最高法院111年度台上字第1095號判決
    意旨參照）。起訴意旨認被告就犯罪事實一、㈠部分，係構
    成刑法第30條第1項、第339條第1項之幫助詐欺取財罪嫌；
    移送併辦意旨認被告就犯罪事實一、㈡部分，係構成刑法第3
    0條第1項、第339條第1項之幫助詐欺取財罪嫌，固均有未洽
    ，然起訴、移送併辦意旨與本院所認定兩者基本社會事實既
    屬同一，復經本院告知罪名（見本院簡上字卷第46頁、89頁
    ），由檢察官、被告及其辯護人併予辯論，爰依法變更起訴
    法條。
　⒍檢察官以111年度偵字第15933號移送併辦部分（即上揭犯罪
    事實一、㈡），與本案原起訴（即上揭犯罪事實一、㈠）並經
    本院論罪之部分，具有想像競合之裁判上一罪關係（參後述
    ），為起訴效力所及，本院自應併予審理。
　㈡罪數部分：
　⒈被告於犯罪事實一、㈠、㈡提供本案A門號、本案B門號予甲註
    冊會員帳號，並代收、轉告簡訊驗證碼等行為，係於密切接
    近之時間實施，各行為之獨立性極為薄弱，依一般社會健全
    觀念，在時間差距上，難以強行分開，在刑法評價上，以視
    為數個舉動之接續施行，合為包括之一行為予以評價，較為
    合理，應論以接續犯。
　⒉被告以一次提供本案A門號、本案B門號復代收、轉告簡訊驗
    證碼之接續行為，同時觸犯幫助恐嚇得利罪、幫助詐欺得利
    罪，為想像競合犯，依刑法第55條規定，從一重以幫助恐嚇
    得利罪處斷。
　㈢被告係基於幫助之犯意為本案行為，為幫助犯，情節較正犯
    輕微，爰應依刑法第30條第2項規定，按正犯之刑減輕之。
　㈣原審以被告犯罪事證明確，予以論罪科刑，固非無見，然原
    審判決就起訴之犯罪事實一、㈠部分，誤被告此部分行為係
    犯刑法第30條第1項、第339條第1項之幫助詐欺取財罪，已
    有未當，又未及審酌移送併辦之犯罪事實，自屬無可維持，
    是被告提起上訴，以前揭情詞否認犯罪且求為無罪諭知，雖
    無理由，然原審判決既有上開可議之處，仍應由本院撤銷改
    判，以資適法。
　㈤爰以行為人之責任為基礎，審酌被告貪圖不法報酬，即基於
    幫助他人犯罪之不確定故意，提供行動電話門號供網路上真
    實身分不詳之某甲註冊樂點公司會員帳號，並代為收受、轉
    告簡訊驗證碼，致某甲得以完成本案A帳號、本案B帳號之註
    冊程序，復以前開帳號作為收受對告訴人薛○瑞實施恐嚇得
    利、對劉思吟實施詐欺得利等犯罪不法利得之工具，所為誠
    屬不該，應予非難；而被告雖曾於原審坦承犯罪，卻於本院
    審理時改口否認，即未能真摯正視其行為之不當，復未與告
    訴人二人達成和解並賠償其等財產損失，態度難認良好；兼
    衡本案受害人數與受害金額、被告之過往素行、智識程度與
    生活狀況等一切情狀，量處如主文所示之刑，並諭知易科罰
    金之折算標準。
三、沒收：
  ㈠按犯罪所得，屬於犯罪行為人者，沒收之；前二項之沒收，
    於全部或一部不能沒收或不宜執行沒收時，追徵其價額，刑
    法第38條之1第1項前段、第3項分別定有明文。查被告因本
    案行為獲有共計4,000元之小豬幣，業據被告供承在卷（見
    本院簡上字卷第51頁），該4,000元小豬幣核屬其本案犯罪
    所得，又前開犯罪所得未經扣案，被告犯後亦未賠償告訴人
    二人分毫，爰依刑法第38條之1第1項前段及第3項之規定，
    宣告沒收，並於全部或一部不能沒收或不宜執行沒收時，追
    徵其價額。
  ㈡至被告用以與某甲聯繫、代收簡訊驗證碼及領取犯罪所得之
    手機，雖屬其本案犯行所用之物，然該手機並未扣案，且單
    獨存在不具刑法上之非難性，倘予沒收、追徵，除另使刑事
    執行程序開啟之外，對於被告犯罪行為之不法、罪責評價並
    無影響，對於沒收制度所欲達成或附隨之社會防衛亦無任何
    助益，欠缺刑法上重要性，是本院認無沒收或追徵之必要，
    爰依刑法第38條之2第2項之規定，不予宣告沒收或追徵。
四、不另為無罪諭知部分：
　　移送併辦意旨另以：除本院前所認定之1萬5,000元GASH點數
    外，告訴人劉思吟另有購買價值11萬,5000元GASH點數供某
    甲儲值，就該11萬5,000元GASH點數部分，被告亦涉犯刑法
    第30條第1項、第339條第1項之幫助詐欺取財罪嫌等語。然
    查，觀諸卷附樂點公司回覆本案B帳號資料（見偵字第8738
    號卷第43至49頁），可見以被告提供之本案B門號所註冊之
    本案B帳號，僅儲值有本院前所認定之1萬5,000元之GASH點
    數，至於其他11萬5,000元GASH點數，則非以被告所提供之
    本案A門號、本案B門號所註冊之樂點公司會員帳號儲值，換
    言之，被告本案所為對於某甲儲值該11萬5,000元GASH點數
    不具任何關聯，自無從強令被告就此部分亦應負責而以移送
    併辦意旨所指罪責相繩，本應為無罪之諭知，然此部分與本
    院前揭論罪科刑部分，具有單純一罪、想像競合之裁判上一
    罪關係，爰不另為無罪諭知。
據上論斷，依刑事訴訟法第455條之1第1項、第3項、第364條、
第369條第1項前段、第299條第1項前段、第300條，刑法第30條
第1項前段、第2項、第346條第2項、第339條第2項、第55條、第
41條第1項前段、第38條之1第1項前段、第3項，刑法施行法第1
條之1第1項，判決如主文。
本案經檢察官李家豪、李佳紜提起公訴，檢察官林郁芬移送併案
審理，檢察官高玉奇到庭執行職務。
中　　華　　民　　國　　111 　年　　8 　　月　　26　　日
                  刑事第十三庭　審判長法　官　潘怡華
                                      法　官  簡方毅
                                      法　官　郭鍵融
以上正本證明與原本無異。
不得上訴。
　　　        　　　　　　　　　　　　書記官　楊育燕
中　　華　　民　　國　　111 　年　　8 　　月　　26　　日
附錄本案論罪科刑法條
中華民國刑法第346條：
意圖為自己或第三人不法之所有，以恐嚇使人將本人或第三人之
物交付者，處6月以上5年以下有期徒刑，得併科3萬元以下罰金
。
以前項方法得財產上不法之利益或使第三人得之者，亦同。
前二項之未遂犯罰之。
中華民國刑法第339條：
意圖為自己或第三人不法之所有，以詐術使人將本人或第三人之
物交付者，處5年以下有期徒刑、拘役或科或併科50萬元以下罰
金。
以前項方法得財產上不法之利益或使第三人得之者，亦同。前二
項之未遂犯罰之。